【裁判字號】    90,交易,225
【裁判日期】    901228
【裁判案由】    過失致死
【裁判全文】
臺灣嘉義地方法院刑事判決                          九十年度交易字第二二五號
    公  訴  人  臺灣嘉義地方法院檢察署檢察官
    被      告  丙○○
右列被告因過失致死等案件，經檢察官提起公訴（九十年度偵字第四三四五號），本
院判決如左：
    主  文
丙○○因過失致人於死，處有期徒刑拾月。
    事  實
一、丙○○於民國九十年六月二十四日十九時二十分許，無駕駛執照駕駛車牌號碼三
    Ｋ—三三五０號自用小客車，沿嘉義市○○○路由北往南行駛（公訴人誤為由東
    往西行駛），途經該路八三八之十號對面道路時，應注意車前狀況，並隨時採取
    必要之安全措施，及該路段行車速度時速不得超過五十公里。而依當時情形，天
    候晴，雖為夜間然有照明，路面乾燥無缺陷，無障礙物，視距良好，並無不能注
    意之情形，乃其竟疏於注意，猶以時速逾七十公里之高速急駛，適有江茂雄騎乘
    車牌號碼ＯＱＱ－八五七號重型機車，後座搭載乙○○，同向在前外側快車道行
    駛，丙○○見狀避煞不及，自後追撞江茂雄騎乘之機車，因而人車倒地，致乙○○臉部多處撕裂傷、右耳撕裂傷、右鎖骨骨折，江茂雄則因腦挫傷，送醫急救，
    延翌日（即同年月二十五日）二十一時二十三分許不治死亡。又丙○○於肇事後
    ，向警方報案，且於警員到場處理尚未知悉何人為肇事者之前，自動向嘉義市警
    察局第二分局長竹派出所員警丁○○自承駕車肇事，自首並接受調查及裁判。
二、案經乙○○及江茂雄之子甲○○訴請臺灣嘉義地方法院檢察署檢察官偵查起訴。
    理  由
一、訊據被告丙○○固坦承於前揭時、地，駕駛上開小客車自後追撞及被害人江茂雄
    騎乘之重機車，致告訴人乙○○受傷、被害人江茂雄死亡等情不諱，惟辯稱被害
    人江茂雄未在機車道行駛，而行使在外側快車道，伊要超越內側車道車輛，不小
    心才撞到被害人江茂雄騎乘之機車云云。惟查：右揭犯罪事實業據被告於警訊、
    偵查中及本院審理時坦承不諱（警卷第三至八頁、相驗卷第二十七頁、本院卷第
    二十至二十一頁、第六十一至六十四頁），核與告訴人乙○○、告訴人即被害人
    江茂雄之子甲○○、江聰明指訴之情節相符（警卷第八至第十頁、第十五頁，相
    驗卷第二十八至第二十九頁），證人即被告搭載之友人翁嘉昇先後於警訊及本院
    審理中所分別指陳、證述關於被害人因車禍死亡及車禍目擊情節亦與被告之前開
    自白相符（警卷第十一至十二頁，本院卷第十七至十八頁），復有道路交通事故
    調查報告表一紙及肇事現場相片、車輛毀損照片十五張附於相驗卷（第十九至二
    十五頁、第三三頁反面至第三六頁正面）可稽。而被害人江茂雄因本件車禍受有
    腦挫傷，經送醫急救不治死亡，亦經檢察官督同檢驗員相驗屬實，有勘驗筆錄、
    相驗屍體證明書、驗斷書、屍體照片在卷可參（相驗卷第三十一至三十七頁、第
    四十二頁至第四十四頁），被害人乙○○因本件車禍致臉部多處撕裂傷、右耳撕
    裂傷、右鎖骨骨折等情，亦有診斷證明書一紙（相驗卷第四十一頁）可稽，事證
    已甚明確。
二、按「行車速度，依標誌之規定」、「汽車行駛時，駕駛人應注意車前狀況，並隨
    時採取必要之安全措施」，道路交通安全規則第九十三條第一項、第九十四條第
    三項分別定有明文。被告雖係未合法考領有駕駛執照之人，然此為一般人駕駛車
    輛時所應知悉，被告於駕駛自用小客車行駛時，對於前開規定，自不得諉為不知
    。又肇事路段時速限速五十公里，且當時雖為夜間然有照明，天候晴，路面乾燥
    無缺陷，無障礙物，視距良好，並無不能注意之情形，此有前開道路交通事故調
    查報告表及相片可憑，乃其能注意竟疏於注意，猶以時速逾七十公里之高速急駛
    ，而肇致本件車禍事故，被告應負過失罪責甚明。雖被告辯稱被害人江茂雄騎乘
    機車未在機車道行駛，而行駛外側快車道，亦有過失云云，按「機器腳踏車行駛
    之車道，在已劃分快慢車道之道路，輕型機器腳踏車應在慢車道行駛，重型機器
    腳踏車依標誌或標線之規定行駛，無標誌標線者，得在快慢車道行駛，但在快車
    道行駛時，除左轉彎外，應行駛於最外側車道」、「在劃有機車專用道之道路應
    在其車道內行駛，除轉彎或靠邊停車外，不得侵入其他車道」，道路交通安全規
    則第九十九條第一項第二款、第三款分別定有明文，經查肇事路段僅有慢車道之
    設置，並無機車專用道之設置等情，有前開道路交通事故調查報告表可考，並為
    被告所自承，從而，被害人江茂雄並無未依規定行駛機車專用道而違規行駛快車
    道之情事，要無疑義；次查，被害人江茂雄騎乘之車牌號碼ＯＱＱ－八五七號機
    車，排氣量為一０一ＣＣ，依道路交通安全規則第三條第六款總排氣量逾五十立
    方公分之規定，屬重型機車，揆諸前揭規定，被害人騎乘重型機車，自得在肇事
    路段之外側快車道行駛，依卷附道路交通事故調查報告表所載，肇事路段為四線
    道路，南北各二線道，被害人江茂雄騎乘之機車倒地刮痕，係自南下外側快車道
    中間倒地刮起，刮痕延向慢車道，最後機車倒於外側車道與慢車道之路邊線上觀
    之，足見被害人江茂雄當時係在外側快車道上行駛，即被告亦自承被害人江茂雄
    係在外側快車道騎乘機車，依前開規定，被害人江茂雄行經上開路段，既得在外
    側快車道行駛，則其依規定在遵行之車道行駛，自難指其有何過失，被告此部分
    之辯解，尚不足採。再本件車禍經臺灣省嘉雲區車輛行車事故鑑定委員會鑑定結
    果，認為：丙○○無照駕駛自小客車，夜間酒後（未達不能安全駕駛動力交通工
    具之程度，亦未逾呼氣酒精濃度每公升零點二五毫克）嚴重超速行駛，未注意車
    前狀況，由後追撞前車，為肇事原因；江茂雄無肇事因素，亦採與本院相同之見
    解，有該會九十年九月十四日嘉鑑字第九０一００七號函及鑑定意見書各乙紙可
    按（本院卷第二十七頁至三十頁）。又被害人江茂雄確因本件車禍死亡、告訴人
    乙○○確因本件車禍，受有上開之傷害，均已如前述，則被告之過失犯行與被害
    人江茂雄之死亡、告訴人乙○○之傷害間，顯有相當因果關係。本件事證明確，
    被告過失犯行，堪以認定。
三、核被告所為，係犯刑法第二百七十六條第一項之過失致死罪及同法第二百八十四
    條第一項前段之過失傷害罪。被告未合法考領汽車駕駛執照，業據其供述在卷，
    復有證號查詢汽車駕駛人資料乙紙可憑，其無汽車駕駛執照駕車，因而致人受傷
    及死亡，應依道路交通管理處罰條例第八十六條第一項規定加重其刑。再被告於
    肇事後在未被有偵查犯罪職權之機關或公務員查知其為犯人前，即主動向接獲報
    案而至現場處理嘉義市警察局第二分局長竹派出所警員丁○○申告其為本件車禍
    事故之肇事者等情，業據證人丁○○到庭證述無訛，其並因而接受本件之裁判，
    應依刑法第六十二條前段之規定，減輕其刑，並依同法第七十一條第一項規定先
    加後減。又被告一過失行為，同時致被害人江茂雄死亡及告訴人乙○○受傷，係
    一行為觸犯數罪名，為想像競合犯，屬裁判上一罪，應依刑法第五十五條規定從
    一重之過失致死罪處斷。爰審酌被告就本件事故過失程度重大，應負完全之肇事
    責任，其因一時大意致被害人江茂雄成為輪下冤魂，如於輕縱，將無從平撫罹難
    者亡魂，亦難以慰藉其家屬所受親人永隔之創痛，且迄未與被害人江茂雄家屬及
    告訴人乙○○和解，賠償其等損害，及犯罪後坦承犯行，態度良好，暨於本件車
    禍後，被告又與他人發生車禍，致挫傷性腦內出血尚未痊癒等一切情狀，量處如
    主文所示之刑，以示懲儆。
據上論斷，應依刑事訴訟法第二百九十九條第一項前段、刑法第二百七十六條第一項
、第二百八十四條第一項前段、第五十五條、第六十二條前段、道路交通管理處罰條
例第八十六條第一項、罰金罰鍰提高標準條例第一條前段，判決如主文。
本案經檢察官朱介斌到庭執行職務。
中    華    民    國      九十      年      十二      月      二十八    日
                                臺灣嘉義地方法院刑事第一庭
                                    法  官  許  進  國
右為正本，係照原本作成，證明與原本無異。
如不服本判決，應於送達後十日內，向本院提出上訴狀。
中    華    民    國      九十      年      十二      月      三十一    日
                                    書記官  洪  秋  華
附錄條文：
刑法第二百七十六條第一項：
因過失致人於死者，處二年以下有期徒刑、拘役或二千元以下罰金。
刑法第二百八十四條第一項前段：
因過失傷害人者，處六月以下有期徒刑、拘役或五百元以下罰金。


司法院資訊處製作；財團法人民間司法改革基金會備份。
